【裁判字號】    92,台上,2588
【裁判日期】    920514
【裁判案由】    盜匪
【裁判全文】
最高法院刑事判決                              九十二年度台上字第二五八八號
    上  訴  人  乙○○
                甲○○
右上訴人等因盜匪案件，不服台灣高等法院台中分院中華民國八十九年十一月二十九
日第二審判決（八十九年度上訴字第一一八七號，起訴案號：台灣台中地方法院檢察
署八十八年度偵字第一四三五七號），提起上訴，本院判決如左：
    主  文
原判決撤銷，發回台灣高等法院台中分院。
    理  由
本件原判決認定上訴人乙○○因懷疑劉文達在外宣稱其有詐賭行為，心生不滿，於民
國八十八年五月八日凌晨零時三十分許，得悉劉文達在台中市○○路三九三號林進財
經營之喬麗服飾店，遂夥同三名不詳姓名成年男子前往上開處所，由乙○○與其中二
人進入店內，並留一人於店外守候。乙○○甫入店內即與劉文達發生爭執，劉文達見
對方人多勢眾，遂自窗口跳窗逃離現場，乙○○旋與前開三名男子基於傷害及剝奪行
動自由之犯意聯絡，由乙○○之同夥將劉文達自台中市○○路○段一四七號前追回並
予毆打，再強押劉文達回喬麗服飾店前，與乙○○會合後，接續強押劉文達分搭二部
計程車，剝奪劉文達行動自由至台中市○○街附近空地，再承前共同傷害之犯意，繼
續毆打劉文達洩恨，致使劉文達受有胸部挫傷、雙手臂、雙小腿多處瘀青挫傷之傷害
。又見劉文達不能抗拒，遂萌生盜匪之犯意，共同意圖為自己不法之所有，要求劉文
達拿出新台幣（下同）五十萬元，並強取劉文達身上之現金一萬元、車號Ａ九｜八八
六六號自用小貨車行車執照、鑰匙等物，並強命劉文達簽具金額四十九萬元之本票一
紙及車號Ａ九｜八八六六號自用小貨車之讓渡書，並招與其等有盜匪犯意聯絡之上訴
人甲○○攜帶筆、紙及空白本票等物前來，劉文達因已不能抵抗，遂簽發本票及讓渡
書與乙○○等人，而車號Ａ九｜八八六六號自用小貨車連同車上貨物，亦遭甲○○取
走。嗣劉文達被放行後於同日下午四時許向台中市警察局第二分局文正派出所報案，
經警循線查獲乙○○，次於同月二十六日，劉文達在台中市○○路與正氣街口，發現
其所有之上開自用小貨車，乃報警查獲甲○○，並當場扣得該自用小貨車、行車執照
、鑰匙（以上均經警方發還劉文達）及讓渡書等物等情。因而撤銷第一審判決，改判
論處上訴人等共同意圖為自己不法所有，以強暴致使不能抗拒而取他人之物罪刑，固
非無見。
惟查：(一)、告訴人之告訴，係以使被告受刑事訴追為目的，是其陳述是否與事實相符
，仍應調查其他證據以資審認。原審認定上訴人等有共同強盜劉文達之現金一萬元之
犯行，係以劉文達之指訴為其論據，然上訴人等自始否認有此部分之犯行，原審未詳
查有無其他證據足資證明劉文達上開指訴是否與事實相符，即僅憑劉文達之指訴，遽
認上訴人等有此犯行，顯有未合。(二)、刑法第三百零二條第一項之剝奪人之行動自由
罪，係行為繼續而非狀態繼續，即自剝奪人之行動自由起至回復其行動自由為止，均
在犯罪行為繼續進行之中，故判決事實欄對剝奪行動自由之起訖時間，應予明確記載
。原審對於被害人劉文達何時回復其行動自由，並未於判決內明確認定詳細記載，亦
有可議。(三)、原判決事實欄記載上訴人等將劉文達所有自用小貨車連同車上貨物強行
取走等情，惟該貨物為何物？價值若干？案發後有無返還劉文達？為何未依原審裁判
時應適用之懲治盜匪條例第七條第一項規定諭知發還被害人？原審就上開事項，未予
審認、說明，亦有未當。上訴意旨指摘原判決違背法令，尚非全無理由，應認有發回
更審之原因。又原判決理由欄三不另為無罪諭知部分，基於審判不可分原則，應併予
發回。懲治盜匪條例已於九十一年一月三十日公布廢止，案經發回，應注意及之，附
此敘明。
據上論結，應依刑事訴訟法第三百九十七條、第四百零一條，判決如主文。
中      華      民      國    九十二    年      五      月     十四     日
                              最高法院刑事第七庭
                                  審判長法官  張  信  雄
                                        法官  賴  忠  星
                                        法官  張  清  埤
                                        法官  呂  永  福
                                        法官  林  永  茂
      右正本證明與原本無異
                                              書  記  官
中      華      民      國    九十二    年      五      月    二十七    日


司法院資訊處製作；財團法人民間司法改革基金會備份。
